臺灣臺南地方法院民事判決
110年度簡上字第219號
上  訴  人  賴聖銚  
訴訟代理人  李佳玟律師
被上訴人    賴坤青  

上列當事人間請求損害賠償事件，上訴人對於民國110年10月21
日本院新市簡易庭110年度新簡字第234號第一審簡易判決提起上
訴，本院於民國111年4月12日言詞辯論終結，判決如下：
      主      文
一、原判決關於命上訴人給付逾「新臺幣75,619元，及自民國11
    1年1月29日起至清償日止，按週年利率百分之5計算之利息
    」部分，以及該部分假執行之宣告，均廢棄。
二、上開廢棄部分，被上訴人在第一審之訴駁回。
三、其餘上訴駁回。
四、第二審訴訟費用新臺幣1,500元由上訴人負擔。　　
      事實及理由
一、被上訴人起訴主張：
　㈠兩造為兄弟關係，上訴人因與被上訴人有財產糾紛，竟基於
    傷害之犯意，於民國109年7月8日上午11時許，在臺南市○○
    區○○里○○00○00號前農地，手持鐵棍毆打被上訴人，致被上
    訴人受有前額擦傷、左上臂挫傷等傷害；嗣上訴人於追趕被
    上訴人至臺南市楠西區186線公路上時，復基於恐嚇之犯意
    ，以台語向被上訴人恫稱：「下回我絕對再把你打到當狗爬
    、我絕對要你死、我拿刀子把你殺死、下次我回來你就死、
    拿刀把你殺」等加害生命、身體之詞句恐嚇被上訴人，致被
    上訴人心生畏懼，足生危害於安全。
　㈡被上訴人因上述傷害支出醫藥費新臺幣（下同）380元，又被
    上訴人在無心理準備下遭上訴人毒手，上訴人平時不關心父
    母親，父親死後霸佔遺產又不支付母親在安養院之費用，被
    上訴人僅是寄發存證信函要求結算遺產，竟遭上訴人偷襲並
    恐嚇要致被上訴人於死地，被上訴人除身體受傷外，現在還
    得隨時提防上訴人是否會再次偷襲，嚴重影響日常生活作息
    ，故請求精神慰撫金30萬元。爰依侵權行為之法律關係提起
    本件訴訟，請求上訴人賠償300,380元。
　㈢並於原審聲明：上訴人應給付被上訴人300,380元，及自起訴
    狀繕本送達翌日即109年12月15日起至清償日止，按週年利
    率百分之5計算之利息。而原審判決上訴人應給付被上訴人1
    00,380元，及自110年1月13日起至清償日止，按週年利率百
    分之5計算之利息【其餘20萬本息部分，以及自109年12月15
    日至110年1月12日止(起訴狀繕本送達翌日以前)之利息，未
    據原審敗訴之被上訴人提起上訴，已告確定】。
二、上訴人則以：就原審判決之慰撫金10萬元不服（見簡上卷第
    17頁），對醫藥費380元不爭執，被上訴人現無工作(自稱現
    職為無穩定收入之房仲業者)，其所受傷害為前額擦傷、左
    手臂挫傷，僅就醫一次，傷勢非屬嚴重，兩造是因父母喪葬
    費用之負擔及遺產分配而生糾紛，上訴人為求緩刑判決故於
    刑事案件中認罪，上訴人無盜領父母存款；被上訴人前已曾
    表示願以25,000元為和解金額與上訴人和解，原審認定之慰
    撫金10萬元金額過高，對被上訴人主張之醫療費用380元不
    爭執，但慰撫金及醫療費用之總額應僅為3萬元，逾3萬元之
    其餘部分被上訴人之請求應無理由，應予駁回，又上訴人於
    第二審審理中業已當庭清償3萬元，就此金額應予扣除並廢
    棄原判決等語，資為抗辯。
三、上訴人之上訴聲明：㈠原判決關於命上訴人給付超過3萬元本
    息之部分及該部分假執行之宣告暨訴訟費用之負擔均廢棄。
    ㈡上述廢棄部分，被上訴人於第一審之訴駁回。被上訴人則
    答辯聲明：上訴駁回。
四、兩造不爭執事項：
　㈠兩造為兄弟關係，上訴人因與被上訴人有財產糾紛，上訴人
    基於傷害之犯意，於109年7月8日上午11時許，在臺南市○○
    區○○里○○00000號前農地，手持鐵棍毆打被上訴人，致被上
    訴人受有前額擦傷、左上臂挫傷等傷害。
　㈡嗣上訴人於同時、地追趕被上訴人至臺南市楠西區186線公路
    上時，復基於恐嚇之犯意，以台語向被上訴人恫稱：「下回
    我絕對再把你打到當狗爬、我絕對要你死、我拿刀子把你殺
    死、下次我回來你就死、拿刀把你殺」等加害生命、身體之
    詞句恐嚇被上訴人，致被上訴人心生畏懼，足生危害於安全
    。
　㈢上述「㈠」「㈡」事實，業經本院刑事庭以109年度訴字第1453
    號刑事判決認上訴人犯傷害罪，處拘役40日，如易科罰金，
    以1,000元折算1日；又犯恐嚇危害安全罪，處拘役20日，如
    易科罰金，以1,000元折算1日。應執行拘役50日，如易科罰
    金，以1,000元折算1日。再經臺灣高等法院臺南分院駁回上
    訴人之上訴，另諭知緩刑3年，並命上訴人應於刑事判決確
    定後6個月內向公庫支付2萬元及向被上訴人支付3萬元之損
    害賠償。
　㈣上訴人對於應給付被上訴人醫藥費380元、慰撫金29,620元不
    爭執。
　㈤上訴人於本院第二審準備程序時，已當庭給付3萬元與被上訴
    人。
五、爭執事項：原審判決認上訴人應給付被上訴人精神慰撫金10
    萬元，是否過高？
六、本院之認定：
　 ㈠按不法侵害他人之身體、健康、名譽、自由、信用、隱私、
     貞操，或不法侵害其他人格法益而情節重大者，被害人雖
     非財產上之損害，亦得請求賠償相當之金額，民法第195條
     定有明文。次按精神慰撫金之多寡，應斟酌雙方之身分、
     地位、資力與加害程度，及其他各種情形核定相當之數額
     ，該金額是否相當，自應依實際加害情形與被害人所受之
     痛苦及雙方之身分、地位、經濟狀況等關係定之。　
　 ㈡經查，本院審酌兩造間為兄弟關係，上訴人因財產糾紛而持
     鐵棍毆打並追趕被上訴人，於被上訴人逃離後，上訴人又
     另以前述加害生命、身體之詞句恐嚇被上訴人，被上訴人
     因上訴人之本件傷害及恐嚇行為，自受有身體上損害及精
     神上痛苦，參酌被上訴人為二技畢業，從事房仲業，收入
     不穩定，已婚，與太太同住，2個小孩均已成年，名下有房
     屋、土地、田賦、汽車、投資等財產；上訴人為空大肄業
     ，目前在統一公司上班，已婚，與太太同住，2個小孩均已
     成年，名下有房屋、土地、田賦、投資等財產等情，業據
     兩造於原審審理時陳述明確（見新簡卷第42頁），並有上
     訴人之空中大學學生證、高中畢業證書、服務證明書、薪
     資表（見新簡卷第29-35頁）、兩造之稅務電子閘門財產所
     得調件明細表（見原審限閱卷）附卷可憑，依上述兩造身
     分、社會地位、資力，上訴人行為之侵害情節，衡以被上
     訴人所受傷害之程度及其精神上所受痛苦等一切情狀，本
     院認為被上訴人請求精神慰撫金以10萬元尚為適當，逾此
     範圍之請求，則屬無據。上訴人以前述理由抗辯精神慰撫
     金過高云云，應無理由。又上訴人雖提出和解契約草稿、
     上訴人訴訟代理人與被上訴人間通訊軟體LINE對話截圖為
     證（見簡上卷第27-31頁），然依該和解契約草稿之內容，
     可知其係綜合兩造間本案糾紛及其他遺產紛爭所為之協議
     ，且未經兩造達成合意，上訴人以此協議過程所生文件主
     張原審判決所判決之慰撫金金額過高乙節，亦無理由。綜
     上，本件上訴人應賠償被上訴人之損害賠償金額應為100,3
     80元(慰撫金10萬元、醫藥費380元)。
　 ㈢另查，上訴人本案侵權行為，刑事部分因犯傷害、恐嚇危害
     安全罪，前經臺灣高等法院臺南分院以110年度上訴字第29
     5號判決駁回上訴人之上訴，另諭知緩刑3年並應於刑事判
     決確定後6個月內向公庫支付2萬元及向被上訴人支付3萬元
     之損害賠償，有上述判決在卷可參（見簡上卷第59-63頁）
     ，該刑事判決理由部分，雖命上訴人向被上訴人支付3萬元
     之損害賠償，惟未指明該3萬元屬於獨立於本案侵權行為損
     害賠償外之給付，則該3萬元應亦屬上訴人本案侵權行為所
     應負擔之損害賠償之一部分。因上訴人已於111年1月28日
     本院第二審準備程序時，當庭給付3萬元與被上訴人，則上
     訴人應給付被上訴人之本件侵權行為損害賠償，自應扣除
     上訴人上述已給付之3萬元。
　 ㈣按清償人所提出之給付，應先抵充費用，次充利息，次充原
     本；其依前二條之規定抵充債務者亦同，民法第323條定有
     明文。查上訴人於111年1月28日給付之3萬元，應先抵充於
     該日前之100,380元損害賠償金額所生之利息，意即計算自
     起訴狀繕本送達翌日即110年1月13日起，至上訴人給付3萬
     元之111年1月28日止，按週年利率百分之5計算之利息，算
     得此期間之利息應為5,239元【計算式：110年1月13日至11
     1年1月28日止，共計1年16日，100,380元(1+16/365)[年
     數]5%[利率]≒5,239元，元以下四捨五入】，上訴人已給
     付之3萬元，先清償利息5,239元後，剩餘之24,761元【計
     算式：30,000元-5,239元=24,761元】，再抵充本金100,38
     0元部分，抵充後之餘額為75,619元【計算式：100,380元-
     24,761元=75,619元】，據此，原審判決認上訴人原應給付
     被上訴人之110年1月13日至111年1月28日間之利息5,239元
     及應給付被上訴人之慰撫金24,761元，上訴人已給付3萬元
     而清償，則上訴人本案侵權行為損害賠償之尚未清償之餘
     額應為75,619元及自111年1月29日起至清償日止，按週年
     利率百分之5計算之利息，則原判決第1項命上訴人給付超
     過75,619元部分及自111年1月29日起至清償日止之上開利
     息之部分，均應廢棄，被上訴人此部分於第一審之訴應予
     駁回；另就此部分原審依職權所為假執行之宣告，亦因失
     所依附，應併予廢棄。
　 ㈤按給付無確定期限者，債務人於債權人得請求給付時，經其
     催告而未為給付，自受催告時起，負遲延責任；其經債權
     人起訴而送達訴狀，或依督促程序送達支付命令，或為其
     他相類之行為者，與催告有同一之效力；遲延之債務，以
     支付金錢為標的者，債權人得請求依法定利率計算之遲延
     利息；應付利息之債務，其利率未經約定，亦無法律可據
     者，週年利率為百分之5，民法第229條第2項、第233條第1
     項前段及第203條分別定有明文。被上訴人本件請求係以支
     付金錢為標的，且無確定給付期限，則扣除上訴人上述已
     清償之110年1月13日至111年1月28日止利息後，被上訴人
     請求上訴人給付以上述75,619元計算之自111年1月29日起
     至清償日止，按週年利率百分之5計算之利息，併應准許。
　 ㈥原審未及審酌此情(清償3萬元)，上訴理由指摘原審判決此
     部分因上訴人已清償、應予廢棄改判，為有理由，爰由本
     院將原審判決此部分廢棄，改判如主文第2項所示。至其餘
     上訴部分，原審判命上訴人給付，並依職權為假執行之宣
     告，核無違誤，上訴意旨就此部分指摘原審判決不當，求
     予廢棄改判，為無理由，應予駁回。
　 ㈦至上訴人聲請調查證人即臺南市私立永康永明護理之家照護
     費用經手人穆桂英，待證事實為兩造母親賴楊銀花居住於
     臺南市私立永康永明護理之家時之照護費用等費用由何造
     繳納乙節（見簡上卷第138頁），經核縱使調查亦不足以影
     響本件結論，應無調查之必要，併此說明。
七、結論：
　㈠綜上所述，被上訴人依侵權行為法律關係請求上訴人應給付
    被上訴人100,380元（即醫療費用380元、慰撫金10萬元），
    及自110年1月13日起至清償日止，按週年利率百分之5計算
    之利息，為有理由。雖上訴人主張慰撫金過高云云為無理由
    ，然因上訴人業已清償上列金額，故被上訴人此部分之請求
    ，則屬無據，應予駁回。原審未及審酌上訴人於本院第二審
    審理中清償3萬元之情事，就逾上開應准許部分，為上訴人
    敗訴之判決，並依職權為假執行之宣告，容有未洽，上訴意
    旨指摘原審判決此部分應予扣減，求予廢棄改判，為有理由
    ，爰由本院將原審判決此部分廢棄，改判如主文第2項所示
    。至上開應准許部分，原審為上訴人敗訴之判決，並依職權
    為假執行之宣告，核無不合，上訴意旨指摘原審判決不當，
    求予廢棄改判，為無理由，應駁回此部分之上訴。
　㈡至原審判決主文第3項命訴訟費用之負擔部分，本院考量本判
    決雖廢棄原審判決之一部，惟廢棄部分，係因上訴人嗣後於
    第二審程序中清償，而非被上訴人於第一審之訴自始無理由
    ，故認該部分之第一審訴訟費用仍應由上訴人負擔，附此說
    明。
八、本件事證已臻明確，兩造其餘攻擊防禦方法及證據，經本院
    審酌後，核與本件判決結果不生影響，爰不一一論述。
九、按各當事人一部勝訴、一部敗訴者，其訴訟費用，由法院酌
    量情形，命兩造以比例分擔或命一造負擔，或命兩造各自負
    擔其支出之訴訟費用；法院為終局判決時，應依職權為訴訟
    費用之裁判。民事訴訟法第79條及第87條第1項分別定有明
    文。本件第二審訴訟費用即裁判費1,500元，審酌本判決廢
    棄原審判決一部，係因上訴人嗣後於第二審審理中為一部清
    償，非因上訴人抗辯慰撫金過高為有理由，故第二審訴訟費
    用仍應由上訴人負擔，爰諭知如主文第4項所示。
十、據上論結，本件上訴為一部有理由、一部無理由，依民事訴
    訟法第436條之1第3項、第450條、第449條第1項、第79條、
    第463條，判決如主文。
中　　華　　民　　國　　111 　年　　5 　　月　　10　　日
　　　　　　　　　民事第三庭　審判長法　官  黃聖涵
　　　　　　　　　　　　　　　　　　法　官  田幸艷
　　　　　　　　　　　　　　　　　　法　官　陳郁婷　　　
以上正本證明與原本無異。
本判決不得上訴。　　　　　　　　　　　　　　　　　　　　
中　　華　　民　　國　　111 　年　　5 　　月　　10　　日
                                    書記官  謝靜茹
【附表：訴訟費用計算式（新臺幣）】
第二審裁判費　1,500元
合計          1,500元